【裁判字號】    94,訴,791
【裁判日期】    950503
【裁判案由】    確認債權存在等
【裁判全文】
臺灣高雄地方法院民事判決               94年度訴字第791號
原      告  乙○○
被      告  正豪度量衡有限公司
兼  法  定
代  理  人  甲○○
上列當事人間請求確認債權存在等事件，本院於民國95年4 月19
日言詞辯論終結，判決如下：
    主      文
確認被告甲○○對被告正豪度量衡有限公司有每月新臺幣肆萬零
壹佰零壹元之薪資債權存在。
原告其餘之訴駁回。
訴訟費用由被告負擔。
    事實及理由
壹、程序部分：
一、按除別有規定外，確定之終局判決就經裁判之訴訟標的，有
    既判力，民事訴訟法第400 條第1 項定有明文。又前後兩訴
    是否為同一事件，應依前後兩訴之當事人、訴訟標的是否相
    同及訴之聲明是否相同、相反或可以代用等三個因素決定之
    ，若此三者有一不同，即不得謂為同一事件，自不受確定判
    決之拘束。查原告前於民國87年間，以其對被告甲○○有新
    臺幣（下同）75萬元之債權（下稱系爭債權），經本院核發
    85年度執字第12828 號債權憑證在案，嗣其聲請本院執行處
    就甲○○對被告正豪度量衡有限公司（下稱正豪公司）之薪
    資債權核發執行命令時，正豪公司以甲○○並未支薪為由而
    聲明異議，原告遂依法訴請本院確認甲○○對正豪公司於75
    萬元以內之薪資債權存在，經本院於88年5 月20日以87年度
    訴字第2782號（下稱前訴訟）判決原告勝訴確定在案等情，
    業經本院調取前訴訟卷宗核閱無訛。參諸上開執行命令之內
    容，係對甲○○於正豪公司每月應領薪資在1/3 及工作獎金
    、年終獎金、考績獎金、績效獎金在3/4 範圍內予以扣押，
    並交由原告收取以觀，固徵前訴訟之原告訴之聲明及本院判
    決，均係指確認甲○○對正豪公司將來陸續發生之薪資債權
    於75萬元之範圍內存在，而非謂於判決時甲○○對正豪公司
    已有75萬元之薪資債權存在。惟原告於94年間，再度以同一
    系爭債權聲請本院執行處就甲○○對正豪公司之薪資債權核
    發執行命令時，正豪公司又以甲○○並未支薪為由而聲明異
    議，因甲○○於正豪公司之每月薪資若干，與原告每月所得
    扣押、收取之金額有關，且此部分未經前訴訟判決確認，則
    原告提起本件訴訟，確認甲○○對正豪公司有每月42,000元
    之薪資債權存在，其訴之聲明與前訴訟即非相同、相反或可
    以代用，則揆諸前揭說明，本件尚非前訴訟之既判力所及。
    從而，原告提起本訴並未違反一事不再理之規定，自屬合法
    。
二、次按確認法律關係之訴，非原告有即受確認判決之法律上利
    益者，不得提起之，民事訴訟法第247 條第1 項前段定有明
    文。此處所謂即受確認判決之法律上利益，係指因法律關係
    之存否不明確，致原告在私法上之地位有受侵害之危險，而
    此項危險得以對於被告之確認判決除去之者而言，最高法院
    亦著有42年臺上字第1031判例可資參照。本件原告主張其以
    系爭債權聲請本院執行處就甲○○對正豪公司之薪資債權核
    發執行命令時，正豪公司以甲○○並未支薪為由而聲明異議
    ，如原告未依法提起本訴，即無法確定其每月所得扣押、收
    取甲○○之薪資債權之金額，且前開執行命令亦有遭撤銷之
    虞，原告在私法上之地位，即因正豪公司之異議，致生不安
    之危險，而得以對被告提起確認之訴除去，則揆諸前揭規定
    及判例意旨，原告提起本件訴訟，即屬有據。
貳、實體部分：
一、原告主張：原告與甲○○間前因請求給付票款事件而涉訟，
    業經本院以80年度雄簡字第1654號判決甲○○應給付原告75
    萬元，及自80年6 月3 日起至清償日止，按年息6%計算之利
    息確定，惟因甲○○無財產可供執行，故原告之債權迄未受
    償。嗣原告發現甲○○為正豪公司之股東兼負責人，有每月
    42,000元之薪資債權，經原告以本院85年度執字第12828 號
    債權憑證聲請強制執行，由本院以94年執字第4948號受理在
    案，並於94年1 月24日以94雄院貴民讓94執字第4948號執行
    命令，對正豪公司核發執行命令，扣押甲○○對正豪公司之
    薪資債權，並交由原告收取，詎正豪公司竟謊稱甲○○並未
    支薪而聲明異議，致原告無法實現債權，原告自有提起確認
    之訴之法律上利益。爰依法提起本訴，求為判決：確認甲○
    ○對正豪公司有每月42,000元之薪資債權存在。
二、被告則以：因正豪公司連年虧損，故甲○○並未支薪，即無
    每月42,000元之薪資債權存在。又94年間甲○○僅領取每月
    18,000元之薪資，雖於94年4 月1 日向勞工保險局（下稱勞
    保局）申請變更投保薪資為42,000元，係為保障將來請領退
    休金之用，並非甲○○確有該金額之薪資債權存在等語置辯
    。求為判決：原告之訴駁回。
三、兩造不爭執之事項：
  (一)原告以本院85年度執字第12828 號債權憑證聲請對甲○○之
    財產強制執行，由本院於94年1 月24日以94雄院貴民讓94執
    字第4948號對正豪公司核發執行命令，扣押甲○○對正豪公
    司之薪資債權，正豪公司於同年2 月4 日具狀聲明異議，經
    本院執行處通知原告應提起訴訟後，原告於94年3 月31日提
    起本訴，並通知本院執行處。
  (二)甲○○之勞工保險投保資料所示，自94年4 月1 日起每月投
    保薪資為42,000元，正豪公司出具之94年度扣繳憑單顯示甲
    ○○94年度收受薪資216,000 元。
四、本件經兩造協議簡化爭點為：甲○○對正豪公司是否有每月
    42,000元之薪資債權？茲敘述如下：
  (一)查正豪公司於94年4 月1 日為甲○○投保勞工保險之投保薪
    資為每月42,000元，而該投保薪資之等級為第22級，其月薪
    資總額為40,101元以上之事實，有勞工保險被保險人投保資
    料表及勞工保險投保薪資分級表各1 份在卷可稽（見本院卷
    第49、168 頁），已徵甲○○於正豪公司之薪資至少為每月
    40,101元。再依上開勞工保險被保險人投保資料表所載：甲
    ○○於87年10月1 日起之投保薪資原為每月30,300元，嗣於
    94年4 月1 日始變更為每月42,000元，佐以甲○○自承係其
    自行申請變更前揭投保薪資等語（見本院卷第165 頁），益
    徵甲○○自94年4 月1 日起領有該投保薪資等級，即至少每
    月40,101元之薪資無訛。另衡情正豪公司資本總額達100 萬
    元，此有有限公司變更登記表1 份存卷可查（見本院卷第12
    頁），而甲○○自84年間起即擔任正豪公司之負責人，從事
    營利行為，則自正豪公司之營運規模、甲○○擔任該公司之
    負責人已長達十餘年、現今社會經濟狀況及生活水準等情以
    觀，堪認甲○○於正豪公司之薪資至少為每月40,101元，應
    與常理相符。從而，甲○○對正豪公司有每月40,101元薪資
    債權存在之事實，即堪認定。至原告主張甲○○之薪資為每
    月42,000元等語，並以勞工保險被保險人投保資料表之投保
    薪資為證，惟該投保薪資等級之月薪資總額為40,101元以上
    一節，已如前述，是以上開資料表僅足以證明甲○○之每月
    薪資至少為40,101元，此外尚乏其他證據證明甲○○之薪資
    為每月42,000元，則原告主張甲○○對正豪公司之薪資債權
    逾每月40,101元之部分，即屬無據。
  (二)被告雖一再否認甲○○向正豪公司支領薪資，惟查，甲○○
    於94年間代表正豪公司向國稅局申報支出甲○○薪資216,00
    0 元一節，有財政部高雄市國稅局各類所得扣繳暨免扣繳憑
    單申報書1 紙在卷可憑（見本院卷第150 頁），甲○○復不
    爭執受領該薪資（見本院卷第165 頁），如此可認甲○○每
    月至少可向正豪公司取得18,000元之薪資。又甲○○亦自認
    係自行申請變更投保薪資為每月42,000元，以保障未來之退
    休權益等語，已如上述，而申報該級薪資所需繳納之保險費
    ，係由雇主即正豪公司及受僱人即甲○○共同比例分擔，如
    未實際支出或受領該級薪資，被告自無支付該保險費之必要
    。再佐以甲○○自87年10月1 日起至94年3 月31日止自行申
    報月投保薪資為第15級30,300元，亦非每月18,000元，復與
    甲○○自認已領取之薪資額不同，是以被告上開否認支薪或
    甲○○每月薪資僅18,000元等語，尚難遽予採信。況且甲○
    ○擔任正豪公司之負責人，為正豪公司處理事務並從事營利
    事業，衡諸社會常情，顯無不支領薪資報酬之理。再佐以甲
    ○○自前訴訟迄今始終辯稱因正豪公司連年嚴重虧損，故自
    87年1 月間起即未支領薪資等語，惟甲○○自承其並無其他
    固定收入，且須扶養3 名子女分別就讀大學、五專及高中等
    語（見本院卷第70頁），則如甲○○未向正豪公司支領任何
    薪資，又需彌補其虧損，客觀上顯然難以維持家計負擔。再
    者，正豪公司既然自87年間起即處於連年虧損之狀態，則甲
    ○○豈有未支領任何薪資而持續經營正豪公司至今之理？此
    外，被告復未提出任何證據以實其說，則所辯各節，顯與常
    理不符，自難採信。
  (三)至正豪公司出具之各類所得扣繳暨免扣繳憑單固載甲○○於
    94年度之薪資總額為216,000 元等語（見本院卷第151 頁）
    ，惟上開金額係由正豪公司自行申報給付甲○○之薪資總額
    ，而甲○○即為正豪公司之負責人，且正豪公司僅有甲○○
    支領薪資，並無其他人員處理公司業務一節，亦有財政部高
    雄市國稅局鹽埕稽徵所95年2 月16日財高國稅鹽服字第0950
    001005號函附正豪公司各類所得扣繳及免扣繳憑單申報書、
    各類所得扣繳及免扣繳憑單在卷可稽（見本院卷第149 至15
    3 頁），因此甲○○顯得任意申報其薪資總額。又該申報薪
    資總額恰為無須扣繳所得稅之金額，則此一申報金額是否屬
    實，並非無疑。再者，依上開金額換算之結果，甲○○之94
    年度薪資為每月18,000元，僅略高於15,800元之法定基本工
    資，則甲○○擔任正豪公司負責人之職務已長達十餘年，竟
    仍僅支領略高於基本工資之薪資，參酌前開所述，此顯與常
    理不符，此外，被告復未提出其他證據證明上開申報金額屬
    實，且與其自行向勞保局自行申報投保薪資之等級不符，自
    無從認定甲○○僅向正豪公司領取每月18,000元之薪資。
  (四)從而，原告主張甲○○對正豪公司有每月40,101元薪資債權
    存在之部分，應與事實相符，堪予採信；逾此部分之主張，
    尚乏任何證據可資佐證，自難採信。
五、綜上所述，原告請求確認甲○○對正豪公司有每月40,101元
    薪資債權存在之部分，為有理由，應予准許；逾此部分之請
    求，於法無據，不應准許。
六、據上結論，本件原告之訴為部分有理由，部分無理由，依民
    事訴訟法第79條，判決如主文。
中    華    民    國    95    年    5     月    3     日
                  民事第六庭  審判長法  官  謝靜雯
                                    法  官  劉傑民
                                    法  官  鄭詠仁
正本係照原本作成。
如不服本判決，應於送達後20日內，向本院提出上訴狀並表明上
訴理由，如於本判決送達前提起上訴者，應於判決送達後10日內
補提上訴理由書（須附繕本）。
中    華    民    國    95    年    5     月    3     日
                                    書記官  陳孟瑩


司法院資訊處製作；財團法人民間司法改革基金會備份。
